臺灣臺中地方法院刑事判決　　　　　　　96年度易字第3302號
公　訴　人　臺灣臺中地方法院檢察署檢察官
被　　　告　甲○○
上列被告因詐欺案件，經檢察官提起公訴（96年度偵緝字第1515
號、96年度偵緝字第1516號），於本院準備程序進行中，被告就
被訴事實為有罪之陳述，本院合議庭裁定改依簡式審判程序審理
，判決如下：
    主  文
甲○○幫助意圖為自己不法之所有，以恐嚇使人將本人之物交付
，未遂，處有期徒刑參月，如易科罰金，以新臺幣壹仟元折算壹
日。減為有期徒刑壹月又拾伍日，如易科罰金，以新臺幣壹仟元
折算壹日。
    犯罪事實
一、甲○○於民國九十五年七月間某日，從網際網路上獲悉可透
    過提供帳戶換取現金，雖可預見如將個人存摺、金融卡、密
    碼交付予姓名年籍不詳且不相識之成年人使用，該成年人有
    可能以該取得之帳戶存摺、金融卡、密碼供作詐欺及恐嚇取
    財之被害人匯款指定帳戶之用，竟仍為圖得新臺幣（下同）
    四千元之報酬，基於縱若取得其存摺、金融卡、密碼之成年
    人，用以作為被害人匯款之用，仍不違背其本意之幫助使用
    其帳戶者向他人詐欺及恐嚇取財之不確定故意，於九十五年
    八月二十一日某時許，在臺中縣豐原市合作金庫銀行豐中分
    行門口，以二帳戶共四千元之代價，將其於九十五年五月二
    十六日在臺灣銀行開立之帳號000000000000號
    帳戶，及同年八月二十一日在合作金庫銀行豐中分行開立之
    帳號0000000000000號帳戶之存摺、金融卡、
    密碼，一併交予真實姓名年籍不詳綽號「阿志」之成年男子
    ，而容許他人藉其帳戶以遂行財產犯罪。之後，該成年人所
    屬詐騙集團成年成員果然基於意圖為自己不法所有之犯意，
    於九十五年八月二十五日二十時四十七分許，撥打電話給乙○○，並佯稱：可低利幫忙代辦貨款，但要乙○○先以金融
    卡測試等語，致使乙○○不疑有他，而陷於錯誤，於同日匯
    款一萬一千二百零二元至甲○○前開合作金庫帳戶內。嗣於
    同年十月一日五時許，該詐騙集團成年成員再將內容為「兄
    弟因卡到案跑路中，想跟你借點船費，只想求財不想傷人，
    拿出十萬元花錢消災，把錢匯到這帳戶臺灣銀行00000
    0000000，收到信件請馬上照辦，如果報警帳戶遭凍
    結就別怪我報復你，你底子我查得很清楚喔，隨信附贈小禮
    物不成敬意。（並附上子彈一顆）」之恐嚇信，置於丙○○
    位於臺中市北屯區廓子里十一鄰仁友巷五弄八號住處之信箱
    內，致丙○○心生畏懼報警循線查獲而未遂。
二、案經臺中縣警察局豐原分局及臺中市察局第五分局移送臺灣
    臺中地方法院檢察署檢察官偵查起訴。
    理  由
壹、程序部分：
一、按除被告所犯為死刑、無期徒刑、最輕本刑為三年以上有期
    徒刑之罪或高等法院管轄第一審案件者外，於法院行準備程
    序進行中，被告先就被訴事實為有罪之陳述時，審判長得告
    知被告簡式審判程序之旨，並聽取當事人、代理人、辯護人
    及輔佐人之意見後，裁定進行簡式審判程序；且受命法官行
    準備程序，與法院或審判長有同一之權限；又簡式審判程序
    之證據調查，不受刑事訴訟法第一百五十九條第一項、第一
    百六十一條之二、第一百六十一條之三、第一百六十三條之
    一及第一百六十四條至第一百七十條規定之限制，刑事訴訟
    法第二百七十三條之一第一項、第二百七十九條第二項前段
    、第二百七十三條之二分別定有明文。
二、查本件被告甲○○所犯為死刑、無期徒刑、最輕本刑為三年
    以上有期徒刑以外之罪，且非高等法院管轄第一審之案件，
    經本院合議庭裁定由受命法官行準備程序時，被告就被訴事
    實為有罪之陳述後，復經本院合議庭裁定由受命法官獨任行
    簡式審判程序，是其證據之調查，自不受刑事訴訟法第一百
    五十九條第一項、第一百六十一條之二、第一百六十一條之
    三、第一百六十三條之一及第一百六十四條至第一百七十條
    規定之限制，合先敘明。
貳、實體部分：
一、上揭犯罪事實，業據被告甲○○於本院審理時為認罪之陳述
    ，核與被害人乙○○、丙○○於警詢中指訴之情節相符，並
    有乙○○匯款之中國信託提款機交易明細、合作金庫銀行豐
    中分行九十五年九月二十七日合金豐字第○九五○○○二八
    二三號函附被告甲○○開戶資料及資金明細表、恐嚇信影本
    、被告甲○○臺灣銀行開戶資料等附卷可稽。故被告前開自
    白，確有所據，已堪採信。又存摺、金融卡、密碼均為關係
    個人理財之重要工具，一般人皆會妥善保管，而該等專有物
    品如落入不明人士手中，極易被利用為與財產有關之犯罪工
    具，此又係具備一般生活智識者皆能體察之常識；參以邇來
    犯罪人使用他人帳戶作為指示被害人匯款工具之犯罪類型層
    出不窮，並廣經媒體披載，凡對社會動態尚非全然不予關注
    者均能知曉，社會上一般人防詐之意識更日益高漲，想要從
    事詐騙者必使出相當方法，始能有所得，犯罪者自不可能將
    費盡心力才詐得之金錢，存入自己無法確實掌控之帳戶內，
    否則將無法確保該帳戶名義人不會在受騙者匯入款項後，突
    然將該帳戶或金融卡掛失凍結或變更印鑑、密碼，致使犯罪
    者無法從該帳戶內領出犯罪所得，甚至由帳戶名義人將帳戶
    內之款項提領一空之情形發生。是以犯罪者欲以他人帳戶供
    作款項出入之帳戶，當會先徵得帳戶所有人之同意，並確知
    金融卡密碼後，才予使用。準此，被告坦認上揭犯行，合於
    情理，益徵可採。綜上所陳，被告對於提供自己帳戶資料予
    姓名年籍不詳之成年人，該成年人有可能以所取得之存摺、
    金融卡、密碼遂行財產上犯罪之目的，竟仍將自己上開帳戶
    之存摺、金融卡、密碼提供予姓名年籍不詳之成年人，容任
    他人使用，則其主觀上顯具有縱使姓名年籍不詳之成年人於
    取得該帳戶之存摺、金融卡、密碼後，持以作為詐欺取財及
    恐嚇取財供被害人匯款使用，亦不違背其本意之不確定故意
    至明。惟被告僅係單純提供該帳戶之存摺、金融卡及密碼，
    並未參與詐欺被告乙○○之詐欺行為，及恐嚇被害人丙○○
    之恐嚇取財構成要件行為，主觀上僅係基於幫助該犯罪者之
    意思，應屬無疑。從而，本件事證明確，被告上開犯行，洵
    堪認定。
二、被告基於幫助他人犯罪之意思，提供存摺、金融卡、密碼於
    姓名年籍不詳自稱「阿志」之成年人所屬之詐騙集團使用，
    而該詐騙集團成員再以施用詐術手段，致被害人乙○○陷於
    錯誤，而取得被害人乙○○之財物，被告雖並未參與詐欺之
    犯行，然其顯係就他人之犯罪加以助力，參與詐欺構成要件
    以外之行為，是該集團成員此部分所為，係犯刑法第三百三
    十九條第一項之詐欺取財罪。另按刑法第三百四十六條第一
    項之恐嚇取財罪，與第三百三十九條第一項之詐欺取財罪，
    二者之區別，在於前者係施用使人心生畏怖之恐嚇手段，致
    被害人心生畏懼，明知不應交付財物而交付，後者則係施用
    詐術手段，使人陷於錯誤，誤信為應交付財物而交付。惟上
    開之恐嚇手段，常以虛假之事實為內容，故有時亦不免含有
    詐欺之性質，倘含有詐欺性質之恐嚇取財行為，足使人心生
    畏懼時，自應僅論以高度之恐嚇取財罪，殊無再適用詐欺取
    財罪之餘地，有最高法院八十四年度臺上字第一九九三號刑
    事判決可資參照。核該犯罪集團成員，利用被告臺灣銀行帳
    戶，以事實欄所載之方式恫嚇被害人丙○○，致其心生畏懼
    ，雖此係詐術，惟客觀上亦足以使被害人心生畏懼，雖因丙○○察覺有異報警查獲而未遂，該恐嚇、詐欺集團成員就此
    部分，仍係犯刑法第三百四十六條第三項、第一項之恐嚇取
    財未遂罪。被告提供其帳戶之存摺、金融卡及密碼等物供其
    等詐欺取財及恐嚇取財，核其所為，係犯刑法第三十條第一
    項、第三百三十九條第一項之幫助詐欺取財罪（被害人乙○○部分）及第三十條第一項、第三百四十六條第三項、第一
    項之幫助恐嚇取財未遂罪（被害人丙○○部分）．被告甲○○係以一行為而同時將其存摺、金融卡及密碼等交由不詳姓
    名年籍之成年人「阿志」及其所屬恐嚇、詐欺集團成員向他
    人恐嚇取財及詐欺取財之用，是被告甲○○係一行為而觸犯
    上開二罪名，屬異種想像競合犯，應從一重之幫助恐嚇取財
    未遂罪處斷，並依刑法第三十條第二項幫助之例減輕其刑。
    又被告所幫助之不詳之人著手於恐嚇取財犯罪行為之實行而
    不遂，為未遂犯，應依刑法第二十五條第二項規定，減輕其
    刑，並依法遞減輕之。爰審酌被告為貪圖私利，任意交付自
    己帳戶之存摺、金融卡、密碼予姓名年籍不詳之人使用，犯
    罪之動機、目的雖然單純，但罔顧此舉可能淪為他人犯罪之
    工具，助長財產犯罪者遂行恐嚇取財之目的，同時使犯罪者
    得以隱匿真實身分，增加查緝罪犯之困難，助長犯罪氣焰，
    危害社會治安，所為可議，均值非難；但念及被告於本院審
    理時坦白承認，且已與被害人乙○○達成和解，並賠償其損
    害，有卷附和解書乙紙可參，犯後態度甚佳等一切情狀，量
    處如主文所示之刑，並諭知易科罰金之折算標準，以示懲儆
    。又本件被告犯罪之時間，係在九十六年四月二十四日以前
    ，所犯符合中華民國九十六年罪犯減刑條例所定之減刑條件
    ，應依該減刑條例第二條第一項第三款之規定，減其宣告刑
    二分之一，故減為有期徒刑一月又十五日，並依該條例第九
    條之規定，諭知易科罰金之折算標準。
據上論斷，應依刑事訴訟法第二百七十三條之一、第二百九十九
條第一項前段，刑法第三十條第一項、第二項、第三百三十九條
第一項、第三百四十六條第三項、第一項、第四十一條第一項前
段，第五十五條，刑法施行法第一條之一，中華民國九十六年罪
犯減刑條例第二條第一項第三款、第七條、第九條，判決如主文
。
本案經檢察官黃雅楓到庭執行職務。
中　　華　　民　　國　　96　　年　　8 　　月　　17　　日
            刑事第十一庭  法  官  林慶郎
以上正本證明與原本無異。
如不服本判決，應於送達後十日內向本院提出上訴狀（須附繕本
），上訴於臺灣高等法院臺中分院。
                          書記官　巫偉凱
中　　華　　民　　國　　96　　年　　8 　　月　　17　　日
附錄論罪科刑法條
中華民國刑法第339條第1項
意圖為自己或第三人不法之所有，以詐術使人將本人或第三人之
物交付者，處5年以下有期徒刑、拘役或科或併科1千元以下罰金
。
中華民國刑法第346條
（單純恐嚇罪）
意圖為自己或第三人不法之所有，以恐嚇使人將本人或第三人之
物交付者，處6月以上5年以下有期徒刑，得併科1千元以下罰金
。
以前項方法得財產上不法之利益，或使第三人得之者，亦同。
前二項之未遂犯罰之。
